臺灣桃園地方法院刑事判決　　　　　　　　　　　　九十三年度訴字第一四八０號
　　公　訴　人　台灣桃園地方法院檢察署檢察官
　　被　　　告　甲○○　男　四.
右被告因違反洗錢防制法案件，經檢察官提起公訴（九十三年度偵緝字第四八一號）
，及移送併辦（九十三年度偵緝字第五七九號），本院判決如左：
　　主      文
甲○○共同洗錢，累犯，處有期徒刑參月，如易科罰金，以參佰元折算壹日。
所得財物新台幣參仟元沒收，如全部或一部不能沒收時，以其財產抵償之。
　　事      實
一、甲○○前曾於民國八十九年間因竊盜案件，經本院於八十九年三月廿八日，以八
    十九年度易字第五七五號判決判處有期徒刑一年，於八十九年六月十二日確定。
    嗣於九十年六月二十一日縮刑期滿執行完畢，詎猶不知悛悔。
二、甲○○因經濟狀況不佳，於九十二年四月間，見報紙分類廣告中，有收購金融機
    構存摺之廣告，乃循其上刊登之電話與真實姓名年籍不詳，自稱「張代書」之成
    年男子聯繫後，其雖預見提供自己帳戶供「張代書」使用，可能遭利用於掩飾或
    隱匿該「張代書」或其轉手者犯常業詐欺罪之所得財物，仍因生活現實壓力，而
    與該「張代書」或其轉手之人基於洗錢之犯意聯絡，與「張代書」約於九十二年
    五月二十五、二十六日間，在桃園縣桃園市桃園縣政府旁肯德基速食店旁，將其
    所有先後於九十二年四月二十四日、五月二十二日申辦之台灣中小企業銀行八德
    分行00000000000000號（下稱第一帳戶）、000000000
    00000號（下稱第二帳戶）帳戶之存摺、提款卡，以每帳戶新台幣（下同）
    一千五百元之代價一次賣給「張代書」，任由「張代書」所屬詐欺集團成員藉以
    遂行詐欺犯罪，及為之掩飾犯罪所得財物。嗣該詐欺集團成員及基於常業詐欺之
    犯意，在各報廣告版中刊登應徵工作之不實廣告，誘使不特定人回電應徵。嗣丙
    ○○於九十二年六月二日閱覽自由時報上所刊登之應徵廣告，隨即依其上所載之
    電話號碼與自稱「李先生」之詐欺集團成員聯絡，「李先生」佯稱求職者需提供
    銀行存款金額予公司參考，即要求丙○○依其指示操作提款機，丙○○因此陷於
    錯誤，於九十二年六月三日十三時二十六分許，由位於中壢市之新竹企銀提款機
    匯款六千元之金額至上開第一帳戶內；另上開第二帳戶則經詐欺集團成員用以擄
    車勒贖之恐嚇被害人匯款之用，嗣陳耀宗所有之車牌號碼Ｇ二—九四一一號、曾
    冠銘所有之車牌號碼ＤＣ—三九八一號自用小客車分別經竊盜得手後，該集團成
    員即以電話恐嚇被害人，並要求匯款贖回該車，經陳耀宗、曾冠銘分別匯款二萬
    元、五萬元至上開第二帳戶後，再由該常業詐欺集團等人至提款機領取贓款，獲
    取不法利益，從事假應徵真詐財、擄車勒贖之不法行為，甲○○因而幫助該「張
    代書」或其轉交帳戶之人等實施詐欺得逞，且連續為該「張代書」或其轉交帳戶
    之人等掩飾犯詐欺所得財物。嗣經警方於九十二年十一月十日二十二時四十分許
    ，在台北縣三重市○○路十四巷二號五樓查獲該集團成員乙○○到案，並扣得上
    開第二帳戶提款卡一張等物。復於九十三年七月九日十四時三十分在桃園縣蘆竹
    鄉○○路南崁高中後門為警查獲甲○○到案。
二、案經桃園縣警察局八德分局報請臺灣桃園地方法院檢察署檢察官偵查起訴暨台北
    市政府警察局大同分局報請臺灣士林地方法院檢察署檢察官呈台灣高等法院檢察
    署令轉臺灣桃園地方法院檢察署移送併辦。
　　理      由
一、本件被告所犯係死刑、無期徒刑或最輕本刑為三年以上有期徒刑以外之罪，其於
    準備程序中就被訴事實為有罪之陳述，經本院告知簡式審判程序之旨，並聽取公
    訴人、被告之意見後，爰依刑事訴訟法第二百七十三條之一第一項規定合議裁定
    由受命法官獨任進行簡式審判程序。
二、訊據被告甲○○對於右揭將其所申請之郵局及銀行之存摺、提款卡及密碼，於前
    開時地，以一本一千五百元之代價，出售提供予「張代書」之人使用之事實坦承
    不諱，復據被害人丙○○、陳耀宗、曾冠銘陳述遭詐騙之過程甚詳，復有被告自
    承親自前往開戶之臺灣中小企業銀行開戶申請書影本二份、臺灣中小企業銀行八
    德分行函、資金往來明細表、交易資料、新竹國際商銀、世華聯合商業銀行自動
    櫃員機交易明細表、自動化服務機器跨行轉帳交易明細資料、車輛竊盜車牌失竊
    資料個別查詢報表－查詢車輛認可資料各一紙附卷可稽。按自政府開放金融業申
    請設立後，金融機構大量增加，使一般人申請存款帳戶極為容易且便利。是除非
    活期存款帳戶使用人欲將帳戶充作犯罪之用，否則一般充作正常使用之活期存款
    帳戶，並無向他人購買之必要，此乃一般人皆知之常識，若非極為信任之親友因
    急迫情形有立即使用之必要之情形外，否則本可各自自行開立帳戶使用，自無須
    向他人借用或價購；個人之帳戶、存摺、存簿、提款卡，亦無任意出賣、交付予
    不認識之人之理。況近來新聞媒體，對於不肖犯罪集團常大量收購存款帳戶後，
    再持以供作犯罪使用，藉此逃避檢警查緝之情事，亦多所報導；經本院質諸被告
    又自承係高工畢業，曾從事電器修護、電工、脊椎損傷庇護中心管理員、水果攤
    販、計程車、貨車司機等工作，且曾聽聞過有關詐欺集團之新聞報導，本身亦曾
    接過詐欺集團之簡訊，則其對於該「張代書」或所轉用其帳戶之人，可能以其帳
    戶做為向他人詐取財物之用，及以該帳戶掩飾重大犯罪所得財物，避免遭查獲等
    情，自係知之甚詳。該自稱張代書之不詳姓名男子所屬之詐欺集團係以擄車勒贖
    、假應徵真詐財之方式犯罪，且以登報大量收購人頭帳戶，以為其犯罪贓款匯入
    及提領之用，顯係以詐欺營生之常業詐欺集團。被告既明顯可知悉該自稱張代書
    之不詳姓名之成年男子所屬之詐欺集團，係以所收購之帳戶存摺、存簿、提款卡
    ，供為該詐欺集團犯常業詐欺罪之重大犯罪贓款匯入之人頭帳戶之用，再利用人
    頭帳戶提領方式，將常業詐欺重大犯罪所得之贓款提領，使偵查機關或被害人難
    以追查該重大犯罪所得之財物去向，以掩飾該詐欺集團因自己犯常業詐欺之重大
    犯罪所得之財物之用。被告竟仍將其上開帳戶之存簿與提款卡出售、交付與該自
    稱張代書之不詳姓名之人，使該詐欺集團成員於犯常業詐欺之重大犯罪所詐取財
    物款項匯入後，以之掩飾常業詐欺重大犯罪所得。被告與該自稱張代書之不詳姓
    名之人與其所屬詐欺集團成員間，就掩飾該常業詐欺重大犯罪所得贓款之洗錢行
    為犯行，顯有犯意之聯絡，由其提供該帳戶為人頭帳戶，交付該帳戶之存簿、提
    款卡，而由該詐欺集團成員於贓款匯入後掩飾該重大犯罪所得，其並因而獲取三
    千元之報酬。被告與該自稱張代書之人及所屬詐欺集團等成員有洗錢之犯意聯絡
    甚明。事證已經明確，被告犯行堪以認定。至於被告自稱同時販售之帳戶存摺、
    提款卡共三份，然除前述第一、二帳戶外是否有第三帳戶，除被告單一自白外並
    無其他證據佐證，且公訴人亦當庭具體表明該部分無法證明曾遭詐騙集團用以詐
    欺取財之用，故不為主張此部分事實，爰附此敘明。
三、按洗錢防制法經總統於九十二年二月六日以總統華總一義字第○九二○○○一九
    三○○號令修正公布，又依該法第十五條規定，本法自公布後六個月施行，故該
    法修正後之規定係自九十二年八月六日生效施行。修正前洗錢防制法第九條第一
    項規定：「洗錢者，處五年以下有期徒刑，得併科新臺幣三百萬元以下罰金。」
    修正後之洗錢防制法將原洗錢防制法第九條第一項細分為二項，分別規定於新法
    第九條第一項、第二項，第一項規定：「犯第二條第一款之罪者（為自己洗錢）
    ，處五年以下有期徒刑，得併科新臺幣三百萬元以下罰金」；第二項規定：「犯
    第二條第二款之罪者（為他人洗錢），處七年以下有期徒刑，得併科新臺幣五百
    萬元以下罰金。」比較修正前、後洗錢防制法第九條之規定，應以修正前之洗錢
    防制法第九條第一項較有利於被告，爰依刑法第二條第一項但書之規定，適用修
    正前洗錢防制法第九條第一項之規定處罰。核被告所為，係犯修正前洗錢防制法
    第九條第一項之洗錢罪。又修正前洗錢防制法第九條第一項之洗錢罪，係就犯該
    法所稱重大犯罪構成要件外，就重大犯罪所得提供掩飾、隱匿、收受、搬運、寄
    藏、故買等助力之特別規定，為此種類型各該重大犯罪幫助行為之特別規定，本
    件自應適用洗錢罪之特別規定處罰。被告與該自稱張代書之不詳姓名成年人及所
    屬詐欺集團名成年成員間，有犯意之聯絡，並負責提供人頭帳戶與存簿、提款卡
    方式，為洗錢行為，為共同正犯。公訴人漏未斟酌上情，而認被告係犯同法第九
    條第一項之幫助犯，尚有誤會，附此敘明。查被告有事實欄所載之犯罪科刑執行
    情形，有台灣高等法院被告全國前案紀錄表案、台灣桃園地方法院檢察署刑案資
    料查註紀錄表分別在卷可稽，其於五年內再犯本件有期徒刑以上之罪，為累犯，
    應依刑法第四十七條規定加重其刑。又被告在偵查、審判中為前開自白其參與洗
    錢犯行之主要事實，應依修正前洗錢防制法第九條第四項後段之規定，減輕其刑
    ，並先加後減之。爰審酌被告為獲取該三千元報酬，竟出售該帳戶與該詐欺集團
    成員為掩飾重大犯罪所得，使被害人被詐欺之款項追回困難之犯情情節，迄仍未
    賠償被害人損害，犯罪後為前開自白，態度尚佳與其素行情形及其他一切情狀，
    量處如主文所示之刑，並諭知易科罰金之折算標準，以示懲儆。被告因犯本件洗
    錢罪，而獲得三千元報酬，此據其於本院訊問時供明，依修正前洗錢防制法第四
    條第二款規定，屬犯洗錢罪犯罪所得之財物，因該所得財物係金錢，雖未扣案，
    仍應依修正前洗錢防制法第十二條第一項之規定，不問屬於犯人與否宣告沒收，
    如全部或一部不能沒收時，以其財產抵償之。又因被告係一次出售上開二帳戶之
    存摺、提款卡，是併辦部分與本案起訴部分為實質上一罪，自為本院審判範圍所
    及，附此敘明。
據上論斷，應依刑事訴訟法第二百七十三條之一第一項、第二百九十九條第一項前段
，洗錢防制法第九條第一項、第四項後段、第十二條第一項，刑法第十一條前段、第
二條第一項但書、第二十八條、第四十七條、第四十一條第一項前段，罰金罰鍰提高
標準條例第二條，判決如主文。
本案經檢察官張尹敏到庭執行職務。
中　　　華　　　民　　　國　　九十三　　年　　 十一 　　月　　 三十 　　日
                                臺灣桃園地方法院刑事第六庭
                                      　　　法  官　陳  永  來
右正本證明與原本無異。
如不服本判決應於收受送達後十日內向本院提出上訴書狀。
　　　　　　　　　　　　　　　　　　　　　　書記官  劉  霜  潔
中　　　華　　　民　　　國　　九十三　　年　　 十一 　　月　　 三十 　　日
附錄論罪科刑條文
修正前洗錢防制法第九條
洗錢者，處五年以下有期徒刑，得併科新台幣三百萬元以下罰金。
以犯前項之罪為常業者，處一年以上七年以下有期徒刑，併科新台幣一百萬元以上一
千萬元以下罰金。
法人之代表人、法人或自然人之代理人、受雇人或其他從業人員，因執行業務犯前二
項之罪者，除處罰行為人外，對該法人或自然人並科以各該項所定之罰金。但法人之
代表人或自然人對於犯罪之發生，已盡力為防止行為者，不在此限。
犯前三項之罪，於犯罪後六個月內自首者，免除其刑；逾六個月者，減輕或免除其刑
；在偵查或審判中自白者，減輕其刑。
修正後洗錢防制法第九條
犯第二條第一款之罪者，處五年以下有期徒刑，得併科新臺幣三百萬元以下罰金。
犯第二條第二款之罪者，處七年以下有期徒刑，得併科新臺幣五百萬元以下罰金。
以犯前二項之罪為常業者，處三年以上十年以下有期徒刑，得併科新臺幣一百萬元以
上一千萬元以下罰金。
法人之代表人、法人或自然人之代理人、受雇人或其他從業人員，因執行業務犯前三
項之罪者，除處罰行為人外，對該法人或自然人並科以各該項所定之罰金。但法人之
代表人或自然人對於犯罪之發生，已盡力監督或為防止行為者，不在此限。
犯前四項之罪，於犯罪後六個月內自首者，免除其刑；逾六個月者，減輕或免除其刑
；在偵查或審判中自白者，減輕其刑。
